臺灣臺南地方法院刑事判決
111年度金訴字第694號
公  訴  人  臺灣臺南地方檢察署檢察官
被      告  姜博畬


上列被告因洗錢防制法等案件，經檢察官提起公訴（111年度偵
字第10026號、111年度偵字第17274號），被告於準備程序時為
有罪陳述，經本院裁定由受命法官獨任以簡式審判程序審理，判
決如下：
    主  文
姜博畬幫助犯洗錢防制法第十四條第一項之洗錢罪，處有期徒刑
參月，併科罰金新臺幣伍仟元，罰金如易服勞役，以新臺幣壹仟
元折算壹日。緩刑貳年，並應於緩刑期間，依如附表二所示方式
履行賠償義務。
    事  實
一、姜博畬可預見若提供虛擬貨幣帳戶帳號及密碼供他人使用，
    可能幫助他人遂行詐欺取財犯行及掩飾、隱匿犯罪所得去向
    、所在，仍不違背其本意，基於幫助詐欺取財及幫助洗錢之
    不確定故意，於民國110年11月7日1時57分前某時，與真實
    、姓名年籍不詳於通訊軟體LINE暱稱「喬喬」（下稱「喬喬
    」）之人約定，由其申辦虛擬貨幣帳戶帳號及密碼提供予「
    喬喬」使用，其即得抽取「喬喬」使用虛擬貨幣帳戶交易金
    額之2％作為報酬。後姜博畬於110年11月7日1時57分持其個
    人身分資料、聯邦商業銀行帳戶向泓科科技股份有限公司（
    下稱泓科公司）註冊成為電子會員，取得BitoEX幣託電子錢
    包虛擬貨幣帳戶（下稱本案幣託帳戶），並將本案幣託帳戶
    之帳號、密碼以通訊軟體LINE傳給「喬喬」，以此方式幫助
    「喬喬」所屬詐欺集團（下稱本案詐欺集團）詐欺取財及掩
    飾、隱匿渠等因詐欺犯罪所得財物之去向。嗣本案詐欺集團
    成員取得本案幣託帳戶資料後，基於詐欺取財之犯意聯絡，
    於附表一所示之時間，對鄔學之、林志勳施以附表一所示之
    詐術，致鄔學之、林志勳均陷於錯誤，本案詐欺集團成員復
    利用本案幣託帳戶購買虛擬貨幣，待取得繳費條碼後，指示
    鄔學之、林志勳前往全家便利超商操作「Fami Port」機台
    ，列印如附表一所示金額之繳費單據並繳清款項，本案詐欺
    集團成員則於本案幣託帳戶內取得等值之虛擬貨幣，復將前
    述虛擬貨幣自本案幣託帳戶轉匯至他帳戶而提領一空，以此
    輾轉方式製造金流斷點，掩飾、隱匿詐欺犯罪所得之本質及
    去向以洗錢。嗣鄔學之、林志勳發覺受騙並報警處理，始悉
    上情。
二、案經鄔學之、林志勳分別訴由新北市政府警察局板橋分局及
    彰化縣警察局彰化分局報告臺灣臺南地方檢察署檢察官偵查
    起訴。
    理  由
一、本件被告姜博畬所犯者，非為死刑、無期徒刑、最輕本刑為
    3年以上有期徒刑之罪，亦非高等法院管轄第一審案件，其
    於準備程序進行中，就被訴事實為有罪之陳述（本院卷第60
    至61頁），經依法告知其簡式審判程序之旨，並聽取當事人
    之意見後，合議庭爰依刑事訴訟法第273條之1第1項之規定
    ，裁定進行簡式審判程序。且依刑事訴訟法第273條之2規定
    ，不受同法第159條第1項、第161條之2、第161條之3、第16
    3條之1及第164條至第170條所規定證據能力認定及調查方式
    之限制，是本案所引傳聞證據均有證據能力。至本判決所引
    用之非供述證據，與本案均有關連性，亦無證據證明係實施
    刑事訴訟程序之公務員以不法方式所取得，依刑事訴訟法第
    158條之4之反面解釋，當有證據能力。
二、上揭犯罪事實，業據被告於審理時坦認不諱（本院卷第59至
    62、65至74頁），核與證人即告訴人鄔學之、林志勳分別於
    警詢之證述相符（警卷第7至8頁；偵一卷第11至15頁），並
    有泓科公司「BitoEX幣託」電子錢包虛擬貨幣帳戶會員資料
    及儲值明細各1份、寰宇速匯股份有限公司投單內容資料、
    員警職務報告書影本1紙、鄔學之全家便利超商股份有限公
    司代收款繳款證明（顧客聯）翻拍照片1張、鄔學之於通訊
    軟體LINE與詐欺集團成員對話紀錄擷圖43張、林志勳全家便
    利超商股份有限公司代收費用明細表、林志勳分別於通訊軟
    體Instagram、LINE與詐欺集團成員對話紀錄擷圖11張、林
    志勳於「tawk.to」網站與詐欺集團成員對話紀錄擷圖4張等
    件附卷可稽（警卷第9至10、16、29至33頁；偵一卷第21至2
    9、39、49至58頁；偵二卷第15頁），足徵被告自白與事實
    相符，堪予採信。本案事證已臻明確，被告犯行洵堪認定，
    應依法論科。
三、論罪科刑
㈠、按刑法上之幫助犯，係對於犯罪與正犯有共同之認識，而以
    幫助之意思，對於正犯資以助力，而未參與實施犯罪之構成
    要件行為者而言。經查，被告將其申設之本案幣託帳戶帳號
    、密碼交與本案詐欺集團成員，容任本案詐欺集團成員用以
    詐取告訴人鄔學之、林志勳之財物，致其等陷於錯誤，分別
    至全家便利超商操作「Fami Port」機台，列印如附表一所
    示金額之繳費單據並繳付款項，購買等值虛擬貨幣於本案幣
    託帳戶內，再由不詳詐欺集團成員將本案幣託帳戶內虛擬貨
    幣轉匯至其他人頭帳戶，以此輾轉方式，製造金流斷點，掩
    飾、隱匿詐欺犯罪所得之本質及去向以洗錢，足認被告係基
    於幫助詐欺取財及幫助洗錢之不確定故意，且所為提供本案
    幣託帳戶帳號、密碼與他人之行為，屬該等犯罪構成要件以
    外之行為。故核其所為，係犯刑法第30條第1項前段、第339
    條第1項之幫助詐欺取財罪，及刑法第30條第1項前段、洗錢
    防制法第14條第1項之幫助洗錢罪。被告以一提供本案幣託
    帳戶帳號、密碼之幫助行為，同時觸犯幫助詐欺取財及幫助
    洗錢2罪名，為想像競合犯，應依刑法第55條規定，從一重
    之幫助洗錢罪處斷。
㈡、被告於審判中自白幫助洗錢犯罪，依洗錢防制法第16條第2項
    規定，減輕其刑；另被告係基於幫助之犯意而提供提供本案
    幣託帳戶帳號、密碼，非實際從事詐欺取財及洗錢犯行之人
    ，犯罪情節較正犯輕微，爰依刑法第30條第2項之規定，按
    正犯之刑減輕之，並依刑法第70條規定遞減之。
㈢、爰以行為人之責任為基礎，審酌被告係智識正常、具社會生
    活經驗之成年人，在政府及大眾媒體廣泛宣導下，理應對於
    國內現今利用人頭帳戶為犯罪工具遂行詐欺犯行之案件層出
    不窮之情形有所認知，竟為快速獲不勞而獲之取利益輕率提
    供本案幣託帳戶帳號、密碼予他人，容任詐欺集團以之作為
    詐騙他人、洗錢之犯罪工具，造成他人財產損失，助長詐欺
    犯罪之猖獗，所為實不可取；惟念被告犯後終能坦承犯行，
    犯後態度尚可，且業與林志勳達成和解，有本院111年度南
    司刑移調字第673號調解筆錄在卷可參（本院卷第41至42頁
    ），足認被告已有悔悟，且積極填補告訴人之損害，至鄔學
    之部分則因無調解意願，致未能達成調解，誠難以之為不利
    被告量刑之認定，復考量被告僅係提供犯罪助力，非實際從
    事詐欺取財、洗錢犯行之人，不法罪責內涵應屬較低，兼衡
    本案告訴人遭騙之款項數額、被告本件犯罪動機、手段、所
    生危害、素行，及其於審理中自陳之智識程度、家庭經濟狀
    況等一切情狀（涉及隱私，不予公開，參本院卷第73頁），
    量處如主文所示之刑，並就罰金刑部分諭知易服勞役折算標
    準。
四、緩刑之宣告
　　被告未曾因故意犯罪受有期徒刑以上刑之宣告，有臺灣高等
    法院被告前案紀錄表存卷可考，其因一時思慮未周，致罹刑
    典，犯後亦坦承犯行，且與林志勳達成和解，業如前述，堪
    認被告經此偵、審程序及罪刑宣告之教訓後，當知戒慎警惕
    ，信無再犯之虞，本院因認被告所受宣告之刑，以暫不執行
    為適當，爰依刑法第74條第1項第1款，諭知緩刑，期間如主
    文所示。又為促使被告如實履行調解條件，爰依刑法第74條
    第2項第3款規定，參酌上開調解筆錄之內容及本院公務電話
    紀錄（本院卷第41至43頁），命被告應依附表二所示調解內
    容，向林志勳支付損害賠償。依刑法第74條第4項規定，上
    揭緩刑宣告之負擔內容得為民事強制執行名義，且依同法第
    75條之1第1項第4款規定，如違反負擔情節重大，足認原宣
    告之緩刑難收預期效果，有執行刑罰之必要者，得撤銷緩刑
    之宣告。本院至盼被告珍惜緩刑機會，切實遵守法律及緩刑
    宣告之負擔內容，改過自新，切勿再犯，併此敘明。
五、不予宣告沒收之說明
㈠、被告上開犯行，獲取新臺幣（下同）7,000元之犯罪所得，然
    被告已與林志勳達成調解，賠償金額為50,090元，有前述調
    解筆錄1份在卷可考，可見被告賠償數額高於其之犯罪所得
    。倘於本判決再諭知沒收此部分犯罪所得或追徵其價額，恐
    有受重複執行沒收或追徵之雙重追索危險，對被告顯然過苛
    ，爰依刑法第38條之2第2項之規定，不予宣告沒收或追徵。
㈡、鄔學之、林志勳等操作「Fami Port」機台列印繳費單據後購
    買之等值虛擬貨幣已由詐欺集團成員取得，並無證據足認係
    於被告實際掌控中，自無從依洗錢防制法第18條第1項之規
    定宣告沒收。
據上論斷，應依刑事訴訟法第273條之1第1項、第299條第1項前
段，洗錢防制法第14條第1項、第16條第2項，刑法第11條、第30
條第1項前段、第2項、第339條第1項、第55條、第42條第3項、
第74條第1項第1款、第74條第2項第3款，刑法施行法第1條之1第
1項，判決如主文。
本案經檢察官許嘉龍提起公訴，檢察官蔡宜玲到庭執行職務。
中　　華　　民　　國　　111 　年　　10　　月　　28　　日
　　　　　　　　　刑事第五庭    法　官　茆怡文
以上正本證明與原本無異。
如不服本判決應於收受本判決後20日內向本院提出上訴書狀，並
應敘述具體理由。其未敘述上訴理由者，應於上訴期間屆滿後20
日內向本院補提理由書狀（均須按他造當事人之人數附繕本）「
切勿逕送上級法院」。 
　　　　　　　　　　　　　　　　書記官　薛雯庭
中　　華　　民　　國　　111 　年　　10　　月　　28　　日
附錄本案論罪科刑法條：
中華民國刑法第30條
幫助他人實行犯罪行為者，為幫助犯。雖他人不知幫助之情者，
亦同。
幫助犯之處罰，得按正犯之刑減輕之。

中華民國刑法第339條第1項
意圖為自己或第三人不法之所有，以詐術使人將本人或第三人之
前交付者，處5年以下有期徒刑、拘役或科或併科50萬元以下罰
金。
　　
洗錢防制法第14條第1項
有第2條各款所列洗錢行為者，處7年以下有期徒刑，併科新臺幣
500萬元以下罰金。

附表一（新臺幣）
編 號 告訴人 詐欺方式 支付時間 支付金額 (扣除手續費) 1 鄔學之 詐欺集團成員於110年11月18日透過通訊軟體Instagram及LINE結識鄔學之，佯稱：如欲約會，須依指示操作儲值，且需下注投資以賺取約會費用，再告知下注錯誤，須儲值補救云云，致鄔學之陷於錯誤，於右列時間在全家便利超商操作「Fami Port」機台，並列印繳費單據後，支付右列款項。 110年11月20日16時36分許  7,030元 （交易單號：000000000TTP00000000號） 2 林志勳 詐欺集團成員於110年12月1日透過通訊軟體Instagram及LINE結識林志勳，佯稱：可加入投資網站操作，穩賺不賠云云，致林志勳陷於錯誤，分別於右列時間在全家便利超商操作「Fami Port」機台，並列印繳費單據後，支付右列款項。 110年12月3日16時53分許  13,030元 （交易序號：0000000000號）    110年12月3日16時53分許  19,030元 （交易序號：0000000000號）    110年12月3日16時53分許  18,030元 （交易序號：0000000000號） 

附表二
履行內容（臺灣臺南地方法院簡易庭111年度南司刑移調字第673號調解筆錄） 被告願給付林志勳新臺幣50,090元，給付方法如下：於民國111年10月15日前（含當日）給付新臺幣10,090元；餘款新臺幣40,000元，自民國112年11月15日起至112年2月15日止，按月於每月15日前（含當日)給付新臺幣10,000元，如有一期未按時履行視為全部到期外，並願另給付按未給付金額之20％計算之違約金。另指定匯入戶名：林志勳、金融機構：中國信託商業銀行樹林分行、帳號：000000000000號存款帳戶内。